【裁判字號】    97,訴,780
【裁判日期】    970530
【裁判案由】    違反公司法等
【裁判全文】
臺灣臺北地方法院刑事宣示判決筆錄
公  訴  人  臺灣臺北地方法院檢察署檢察官
被      告  甲○○
            乙○○
            丙○○○
上列被告等因違反公司法等案件，經檢察官聲請以簡易判決處刑
（97年度偵字第5435號），本院認不宜以簡易判決處刑，改依通
常程序審理，嗣被告等於本院準備程序中就被訴事實為有罪之陳
述，經檢察官與被告等於審判外達成協商之合意，由檢察官聲請
改依協商程序而為判決，本院合議庭當庭裁定由受命法官獨任進
行協商程序而為判決，並於中華民國九十七年五月三十日下午五
時，在本院第一法庭公開宣示判決，出席職員如下：
    法  官  姚念慈
    書記官  劉芸珊
    通  譯
法官起立朗讀判決主文、犯罪事實要旨、特別說明事項、處罰條
文，及告以上訴限制、期間、提出上訴狀之法院，且諭知記載其
內容：
一、主  文：
甲○○、丙○○○共同公司負責人，公司應收股款，股東並未實
際繳納，而以申請文件表明收足，各處有期徒刑陸月，如易科罰
金，均以銀元佰元即新臺幣玖佰元折算壹日；各減為有期徒刑
月，如易科罰金，均以銀元佰元即新臺幣玖佰元折算壹日。
乙○○共同公司負責人，公司應收股款，股東並未實際繳納，而
以申請文件表明收足，處有期徒刑陸月，如易科罰金，以銀元
佰元即新臺幣玖佰元折算壹日，減為有期徒刑月，如易科罰金
，以銀元佰元即新臺幣玖佰元折算壹日；又公司負責人，公司
應收股款，股東並未實際繳納，而以申請文件表明收足，處有期
徒刑陸月，如易科罰金，以銀元佰元即新臺幣玖佰元折算壹日
，減為有期徒刑月，如易科罰金，以銀元佰元即新臺幣玖佰
元折算壹日。應執行有期徒刑伍月，如易科罰金，以銀元佰元
即新臺幣玖佰元折算壹日。
二、犯罪事實要旨除引用附件聲請簡易判決處刑書所載外，補充
    、更正如下：
  (一)被告甲○○、乙○○、丙○○○就聲請簡易判決處刑書附表
    編號一、二、四所示犯行，有犯意聯絡、行為分擔，應論以
    共同正犯。被告乙○○就聲請簡易判決處刑書附表編號三所
    示犯行，為另萌犯意。
  (二)被告甲○○、乙○○就聲請簡易判決處刑書附表編號一、二
    所示犯行，係違反八十六年六月二十五日修正公布之公司法
    第九條第三項規定。
  (三)被告等利用附件聲請簡易判決處刑書所載不知情之會計師為
    犯行，係間接正犯。
  (四)被告乙○○、丙○○○就聲請簡易判決處刑書附表編號三、
    四所示犯行，各係違反現行（即九十年十一月十二日修正公
    布之）公司法第九條第一項規定，及犯刑法第二百十四條使
    公務員登載不實罪，兩罪間具九十四年二月二日修正公布前
    刑法第五十五條牽連犯關係，應從一重即現行公司法第九條
    第一項規定處斷。
  (五)本協商判決係依檢察官聲請簡易判決處刑書、九十七年五月
    二十二日當庭之補充、更正陳述，經檢察官與被告等在審判
    外進行協商合意且被告認罪之內容而同意之。
四、處罰條文：
    八十六年六月二十五日修正公布之公司法第九條第三項、現
    行公司法第九條第一項，刑法第十一條前段、第二條第一項
    前段、第三十一條第一項，九十四年二月二日修正前刑法第
    二十八條、第四十一條第一項前段、第二項、第五十一條第
    五款，九十五年五月十七日修正前罰金罰鍰提高標準條例第
    二條，現行法規所定貨幣單位折算新臺幣條例第二條，刑法
    施行法第一條之一，中華民國九十六年罪犯減刑條例第二條
    第一項第三款、第七條、第九條、第十條第一項。
五、本協商判決除有刑事訴訟法第四百五十五條之十第一項但書
    情形，不得上訴。
中    華    民    國    97    年    5    月    30    日
                  刑事第十庭    法  官  姚念慈
以上正本證明與原本無異。
如不服本判決，於符合刑事訴訟法第四百五十五條之十第一項但
書情形，得自收受判決送達之日起十日內，檢具繕本向本院提出
上訴書狀，上訴於臺灣高等法院。
                                書記官  劉芸珊
中    華    民    國    97    年    5    月    30    日
附錄本案論罪科刑法條全文：
八十六年六月二十五日修正公布之公司法第九條第三項
公司應收之股款，股東並未實際繳納，而以申請文件表明收足，
或股東雖已繳納而於登記後將股款發還股東，或任由股東收回者
，公司負責人各處五年以下有期徒刑、拘役或科或併科新臺幣六
萬元以下罰金。
現行（即九十年十一月十二日修正公布之）公司法第九條第一項
公司應收之股款，股東並未實際繳納，而以申請文件表明收足，
或股東雖已繳納而於登記後將股款發還股東，或任由股東收回者
，公司負責人各處五年以下有期徒刑、拘役或科或併科新臺幣五
十萬元以上二百五十萬元以下罰金。
刑法第二百十四條
明知為不實之事項，而使公務員登載於職務上所掌之公文書，足
以生損害於公眾或他人者，處三年以下有期徒刑、拘役或五百元
以下罰金。
臺灣臺北地方法院檢察署檢察官聲請簡易判決處刑書
                                       97年度偵字第5435號
     被      告  甲○○  男  38歲（民國○○年○月○○日生）
                         住臺北縣新店市○○路84巷10號2樓
                         居臺北縣新店市○○路75巷7弄8號3樓
                         國民身分證統一編號：Ｚ000000000號
                 乙○○  女  35歲（民國○○年○○月○○日生）
                         居臺北縣新店市○○路84巷10號2樓
                         居臺北縣新店市○○路75巷7弄8號3樓
                         國民身分證統一編號：Ｚ000000000號
                 丙○○○  女  57歲（民國○○年○月○○日生）
                           住嘉義市○區○○路544巷10號
                           國民身分證統一編號：Ｚ000000000號
 上列被告因違反公司法案件，業經偵查終結，認為宜以簡易判決
 處刑，茲將犯罪事實及證據並所犯法條分敘如下：
           犯罪事實
 一、甲○○、乙○○為夫妻，丙○○○則為乙○○之母。甲○○
     、乙○○因從事廢棄物清理事業，惟恐同一公司於半年內遭
     開罰單3張以上即須停止營業，即謀設立多家公司以供違規
     時開立罰單之用，由甲○○擔任亞康實業有限公司（下稱亞
     康公司）負責人，乙○○則為眾登實業有限公司（下稱眾登
     公司）、茗威企業有限公司（下稱茗威公司）負責人，丙○○○則係沅朗企業有限公司之負責人。渠等明知公司股款應
     確實向股東收足，不得僅以申請文件表明收足；惟為使亞康
     公司、眾登公司、茗威公司、沅朗公司完成設立登記，竟分
     別於附表編號一至四所示之開戶時間，由甲○○、乙○○、
     丙○○○分別至附表編號一至四所示之銀行，以各該公司籌
     備處名義開立帳戶後，並分別於附表編號一至四所示之匯入
     資金時間將附表編號一至四所示之金額匯入該等帳戶，再將
     上開2帳戶之存摺及交易明細表影本，充作股款收足證明，
     再利用不知情之會計師陳西文、柯翠婷出具表明股東股款已
     經收足之查核報告書，經於附表編號一至四所示之設立登記
     時間向主管機關即經濟部申請設立登記獲准，使該管公務員
     據以登載於職務上掌管之公司登記文書以完成設立登記，即
     於附表編號一至四所示轉出時間將上開帳戶內之資金轉帳至
     他帳戶，而未實際收足公司營運所需之資金。
 二、案經本檢察官簽分偵辦。
             證據並所犯法條
 一、證據：（一）被告甲○○、乙○○、丙○○○之供述；（二
     ）證人廖憶秋之證述；（三）亞康公司、眾登公司、茗威公
     司、沅朗公司登記卷；（四）第一商業銀行仁愛分行96年9
     月17日函、彰化商業銀行吉成分行96年9月21日、987年1月
     7日函、稻江商業銀行景美分行96年11月27日、96年12月28
     日函、第一商業銀行仁愛分行96年12月4日函暨各該函開戶
     資料、交易明細表、存款明細等在卷可資佐證，被告犯嫌已
     堪認定。
 二、所犯法條：核被告乙○○、甲○○、丙○○○所為，均係違
     反公司法第9條第1項罪嫌、與刑法第214條之使公務員登載
     不實罪嫌。被告乙○○所為2次犯行，時間已相距4年餘，應
     非基於概括犯意為之，請予分論併罰。
 三、依刑事訴訟法第451條第1項聲請逕以簡易判決處刑。
     此  致
 臺灣臺北地方法院
 中    華    民    國    97    年    3     月    24    日
                               檢 察 官    李  鴻  維
 本件正本證明與原本無異
 中    華    民    國    97    年    3     月    31    日
                               書 記 官    朱      翎
 本件係依刑事訴訟法簡易程序辦理，法院簡易庭得不傳喚被告、
 輔佐人、告訴人、告發人等出庭即以簡易判決處刑；被告、被害
 人、告訴人等對告訴乃論案件如已達成民事和解而要撤回告訴或
 對非告訴乃論案件認有受傳喚到庭陳述意見之必要時，請即另以
 書狀向簡易法庭陳述或請求傳訊。
 附錄本案所犯法條全文
 刑法第214條
 （使公務員登載不實罪）
 明知為不實之事項，而使公務員登載於職務上所掌之公文書，足
 以生損害於公眾或他人者，處3年以下有期徒刑、拘役或5百元以
 下罰金。
 公司法第9條
 公司應收之股款，股東並未實際繳納，而以申請文件表明收足，
 或股東雖已繳納而於登記後將股款發還股東，或任由股東收回者
 ，公司負責人各處5年以下有期徒刑、拘役或科或併科新臺幣50
  萬元以上250萬元以下罰金。
 有前項情事時，公司負責人應與各該股東連帶賠償公司或第三人
 因此所受之損害。
 第1項裁判確定後，由檢察機關通知中央主管機關撤銷或廢止其
 登記。但裁判確定前，已為補正或經主管機關限期補正已補正者
 ，不在此限。
 公司之設立或其他登記事項有偽造、變造文書，經裁判確定後，
 由檢察機關通知中央主管機關撤銷或廢止其登記。
 附表
 ┌──┬───┬────┬───┬────┬────┬────┬────┐
 │編號│行為人│開戶時間│銀行及│資金匯入│驗資時間│核准設立│轉出時間│
 │    │公  司│        │帳號  │時間、金│        │時間    │        │
 │    │      │        │      │額      │        │        │        │
 ├──┼───┼────┼───┼────┼────┼────┼────┤
 │ 一 │甲○○│89年8月1│第一銀│89年8月2│89年8月7│89年9月5│89年8月4│
 │    │亞康公│日      │行仁愛│日      │日      │日      │日      │
 │    │司    │        │分行  │200萬元 │        │        │100萬元 │
 │    │      │        │第1601│        │        │        │89年8月5│
 │    │      │        │003972│        │        │        │日      │
 │    │      │        │4號   │        │        │        │100萬元 │
 ├──┼───┼────┼───┼────┼────┼────┼────┤
 │ 二 │乙○○│89年7月6│第一銀│89年7月6│89年7月7│89年7月 │89年7月 │
 │    │眾登公│日      │行仁愛│日      │日      │11日    │10日    │
 │    │司    │        │分行  │100萬元 │        │        │100萬元 │
 │    │      │        │第1601│        │        │        │        │
 │    │      │        │003915│        │        │        │        │
 │    │      │        │5號   │        │        │        │        │
 ├──┼───┼────┼───┼────┼────┼────┼────┤
 │ 三 │乙○○│94年6月 │彰化銀│94年6月 │94年6月 │94年6月 │94年6月 │
 │    │茗威公│14日    │行吉成│15日    │16日    │23日    │20日    │
 │    │司    │        │分行  │100萬元 │        │        │100萬元 │
 │    │      │        │第9658│        │        │        │        │
 │    │      │        │010009│        │        │        │        │
 │    │      │        │4300號│        │        │        │        │
 ├──┼───┼────┼───┼────┼────┼────┼────┤
 │ 四 │侯吳貴│93年4月 │臺北市│93年4月 │93年4月 │93年4月 │93年4月 │
 │    │蘭    │13日    │第一信│13日    │14日    │21日    │15日    │
 │    │沅朗公│        │用合作│200萬元 │        │        │200萬元 │
 │    │司    │        │社    │        │        │        │        │
 │    │      │        │第2112│        │        │        │        │
 │    │      │        │02460 │        │        │        │        │
 │    │      │        │號    │        │        │        │        │
 └──┴───┴────┴───┴────┴────┴────┴────┘


司法院資訊處製作；財團法人民間司法改革基金會備份。
